臺灣嘉義地方法院刑事判決　　　　　　　 99年度訴字第891號
公　訴　人　臺灣嘉義地方法院檢察署檢察官
被　　　告　何舜民
上列被告因違反槍砲彈藥刀械管制條例案件，經檢察官提起公訴
（99年度偵字第4810號），本院判決如下：
    主  文
何舜民犯非法持有子彈罪，累犯，處有期徒刑壹年，併科罰金新
臺幣伍萬元，罰金如易服勞役，以新臺幣壹仟元折算壹日。扣案
之子彈拾陸顆，均沒收。
    犯 罪 事 實
一、何舜民前因贓物案件，經本院以97年度易字第606號判處有
    期徒刑4月確定，於民國98年7月1日易科罰金執行完畢。猶
    不知悔改，明知未經主管機關許可，不得持有具有殺傷力之
    子彈，竟自不詳時間起，未經許可而持有具殺傷力之口徑9M
    M制式子彈11顆及口徑0.38吋之制式子彈11顆，並將上開子
    彈放置在其位於嘉義市○區○○里○○街5號之住處。嗣於
    99年6月9日上午11時30分許，警方持本院核發之搜索票前往
    上址搜索，扣得前開子彈共22顆（口徑9MM、口徑0.38吋之
    制式子彈各取3顆鑑定，尚餘16顆）
二、案經嘉義市政府警察局第二分局報請臺灣嘉義地方法院檢察
    署檢察官偵查起訴。
    理  由
壹、程序方面：
    被告以外之人於審判外之陳述，雖不符前四條之規定，而經
    當事人於審判程序同意作為證據，法院審酌該言詞陳述或書
    面陳述作成時之情況，認為適當者，亦得為證據。當事人、
    代理人或辯護人於法院調查證據時，知有第159條第1項不得
    為證據之情形，而未於言詞辯論終結前聲明異議者，視為有
    前項之同意。刑事訴訟法第159條之5定有明文。本件引用屬
    被告以外之人於審判外之書面陳述，經檢察官、被告於法院
    審理時同意作為證據，且上開書證適合作為本案證據，依上
    開說明，應有證據能力。
貳、實體方面：
一、訊據被告何舜民就警方於99年6月9日上午11時30分許在上開
    住處查獲扣案子彈之情事，固供認不諱。惟矢口否認犯行，
    辯稱：扣案之子彈並非伊持有，警員查獲這些子彈時，並未
    錄影蒐證，疑是警員許振裕栽贓伊，而事先將子彈放在欄杆
    架子上查獲云云。
二、經查：
(一)被告供認警方於99年6月9日上午11時30分許在其住處搜索，
    並扣得口徑9MM制式子彈11顆及口徑0.38吋之制式子彈11 顆
    ，有嘉義市警察局第二分局新南所搜索、扣押筆錄及子彈22
    顆扣案可參。再證人Ａ０１（警詢代號，年籍詳卷）證稱：
    伊有看到被告持有槍彈，子彈有2包，用塑膠袋包著，確實
    數量不清楚。伊於99年6月9日以前有告訴警察，警察去搜索
    時有扣到子彈，曾打電話給伊，要伊去當證人等語（見本院
    卷第91至92頁）。依證人所述，被告確持有子彈，而警方於
    99年6月9日前往被告住所搜索，亦扣有子彈22顆，該子彈為
    被告所有，尚可認定。
(二)再扣案之子彈共22顆，經送請內政部警政署刑事警察局鑑定
    結果，認送鑑子彈11顆，均係口徑9mm制式子彈，採樣3顆試
    射，可擊發，認有殺傷力，另送鑑子彈11顆，均係口徑O.38
    吋制式子彈，採樣3顆試射，可擊發，均具殺傷力。有該局
    99年6月21日刑鑑字第0990083008號槍彈鑑定書、相片4張（
    見偵卷第35至36頁）在卷可稽。則前揭子彈具有殺傷力，係
    槍砲彈藥刀械管制條例管制之子彈，未經主管機關許可，不
    得持有，亦堪認定。
(三)被告所辯不採之理由：
    (1)按在有人住居或看守之住宅或其他處所內行搜索或扣押者
      ，應命住居人、看守人或可為其代表之人在場；如無此等
      人在場時，得命鄰居之人或就近自治團體之職員在場；又
      法官、檢察官、檢察事務官、司法警察官或司法警察執行
      搜索及扣押，除依法得不用搜索票之情形外，應以搜索票
      示前揭在場之人，刑事訴訟法第145條、第148條分別定有
      明文。查本件員警前往被告上開住處執行搜索時，已出示
      本院核發之搜索票，業經被告在場閱覽並簽名捺印，有本
      院099年聲搜字000554號搜索票、嘉義市警察局第二分局
      新南所搜索、扣押筆錄各1紙附卷可稽，是本案警員依法
      執行搜索、扣押程序並無可議之處。再搜索過程亦不以錄
      影存證為必要，被告辯稱警員查獲上開子彈地點，起初有
      錄影搜索時，我有在場，並未搜到子彈，而後許振裕在無
      錄影存證情況下，個人再去搜到子彈，依法即有不合云云
      ，應屬誤會，而無可採。
     (2)再被告辯稱：本件疑是警員許振裕栽贓伊，而事先將子
       彈放在欄杆架子上查獲云云。惟本院會同嘉義市政府警
       察局第二分局新南派出所員警於100年1月31日下午2時30
       分前往被告上開住處實施現場履勘，測得子彈所放置處
       即嘉義市○區○○里○○街5號之欄杆旁與鄰屋即嘉義市
       ○○街163巷48號間之防火巷寬137CM、被告住處外側欄
       杆間隔11CM、放置子彈處高度約168CM、外牆高度約195
       CM，有勘驗筆錄及會勘圖1張、現場測量照片8張在卷可
       憑（見本院卷第73至74頁、82至87頁），依勘驗結果顯
       示，上開子彈確能由一般成年人自該住處外牆墊高後，
       放置於查獲之鐵架上。然本案係警員依據秘密證人Ａ０
       １之線報，向本院聲請搜索票前往搜索查獲上開子彈，
       而警員進入被告住處執行搜索，若有意栽贓被告入罪，
       自可先行置放，於起初有錄影且被告在場時即為之查獲
       ；若係進入屋內再行置放，亦得輕易將上開子彈放置於
       被告屋內某處，而非大費周章放置於與鄰屋有防火巷間
       隔，得自屋外放置之被告住處高處鐵架上，反徒生事端
       。再者，證人即警員許振裕於本院審理時亦到庭證述：
       「包裝上開子彈之塑膠袋表面很舊了，而且上面有灰塵
       」，足徵該塑膠袋及所包裝之子彈已放置該處許久，並
       非警員臨時放置。末查，本案執行搜索、扣押之警員段
       春華、許振裕、劉弘達係依法執行職務，與被告何舜民
       並無任何故舊恩怨，被告未能提出證據，空言辯稱警員
       為栽贓而將子彈放置該處云云，尚非可採。
     (3)又證人Ａ０１雖證稱：伊見到被告持有之子彈係45手槍
       之子彈云云，惟旋即陳稱：伊對手槍之子彈不暸解，僅
       就子彈之形狀判斷，但是不是確為45手槍之子彈不清楚
       （見本院卷第91頁）。參以證人Ａ０１對子彈型號並非
       清楚，惟指述被告持有子彈並無二致，尚不能以查獲者
       非45手槍之子彈而為被告有利之證明。
     (4)另證人Ａ０１雖陳稱：伊雖曾告訴警察被告持有槍彈，
       但警察於99年6月9日到被告住處搜索時，沒有打電話問
       伊，被告之槍彈放置家中何處云云。惟再證人許振裕證
       稱：於99年9月6日上午11時到嘉義市○○街5號最後方廁
       所旁邊類似倉庫的地方，在高約有180 公分左右之牆上
       層板搜獲子彈22顆。子彈是用塑膠袋裝，上面用折好的
       漁網蓋住，要把網子掀掉才看得到。第一次到廁所旁類
       似倉庫的地方搜過，停留大概3到5分鐘，對層板上有無
       放置東西有大概看一下，因為板子是平面的，我墊腳看
       ，只看到層板的前端，沒有看到後面，所以沒有看到上
       面有任何東西，第二次再去的時候，墊椅子才看到角落
       有東西。之所以會第二次再去該處搜索，是因為我們搜
       索時，告訴秘密證人，他打電話來問，我們搜索結果如
       何，我告訴他沒有搜到東西，秘密證人告訴我說在後方
       廁所或倉庫那邊放有東西，才再去搜等情（見本院卷第
       52至54頁）。則證人Ａ０１所述未告知被告子彈放置何
       處雖與警員所述不符，惟就警員許振裕前述，「包裝上
       開子彈之塑膠袋表面很舊了，而且上面有灰塵」；且子
       彈是用塑膠袋裝，上面用折好的漁網蓋住，要把網子掀
       掉才看得到之情狀以觀，亦難認該子彈係他人自被告屋
       外置放而為嫁禍。是證人Ａ０１及警員許振裕前揭不符
       之證述，亦不得為被告有利之證明。
(四)依上所述，被告所辯應屬事後卸責之詞，不足採信，本件事
    證明確，其犯行洵可論定，應依法論科。
三、核被告所為，係犯槍砲彈藥刀械管制條例第12條第4項之非
    法持有子彈罪。被告前因贓物案件，經本院以97年度易字第
    606號判處有期徒刑4月確定，於98年7月1日易科罰金執行完
    畢，此有臺灣高等法院被告前案紀錄表1份在卷可參，其受
    徒刑之執行完畢後，5年以內故意再犯本件有期徒刑以上之
    罪，為累犯，應依刑法第47條第1項規定加重其刑。爰審酌
    被告未經許可持有具有殺傷力之子彈，對社會治安造成之危
    害，就其犯罪之動機、目的、手段、學識經歷、職業、犯後
    否認犯行之態度等一切情狀，量處如主文所示之刑，並就罰
    金部分，諭知易服勞役之折算標準。至扣案之子彈16顆，係
    屬違禁物，有前開槍砲鑑驗書1份附卷可稽，依刑法第38條
    第1項第1款之規定宣告沒收。另經鑑驗試射完畢之扣案制式
    子彈共6顆，已失其違禁物性質，不為宣告沒收，附此敘明
    。
據上論斷，依刑事訴訟法第299條第1項前段，槍砲彈藥刀械管制
條例第12條第4項，刑法第11條前段、第47條第1項、第42條第3
項前段、第38條第1項第1款，判決如主文。
本案經檢察官吳咨泓到庭執行職務。
中    華    民    國  100    年    3    月    10    日
                  刑事第六庭審判長  法  官  蘇清水
                                    法  官  林坤志
                                    法  官  蘇姵文
以上正本證明與原本無異。
如不服本判決應於收受判決後10日內向本院提出上訴書狀，並應
敘述具體理由；其未敘述上訴理由者，應於上訴期間屆滿後20日
內向本院補提理由書（均須按他造當事人之人數附繕本）「切勿
逕送上級法院」。
中    華    民    國  100    年    3    月    10    日
                                    書記官  邱法儒
附錄本案論罪科刑法條全文：
槍砲彈藥刀械管制條例第12條第4項：
未經許可，持有、寄藏或意圖販賣而陳列子彈者，處5年以下有
期徒刑，併科新台幣300萬元以下罰金。